臺灣臺中地方法院刑事判決
111年度訴字第199號
公  訴  人  臺灣臺中地方檢察署檢察官
被      告  謝帛言



選任辯護人  周家年律師(法扶律師)
上列被告因違反槍砲彈藥刀械管制條例等案件，經檢察官提起公
訴（110年度偵字第31931號、第31932號），本院判決如下：
    主    文
謝帛言犯附表編號1、2「宣告刑」欄所示之罪，各處該欄所示之
刑及沒收。
    犯罪事實
一、謝帛言（原名謝政宏）前因施用毒品及非法持有手槍等案件
    ，分別經本院以100年度訴字第197號、100年度訴字第2193
    號及臺灣高等法院臺中分院以102年度上訴字第363號判處有
    期徒刑8月、5月、10月、3年8月（併科罰金6萬元）確定，
    繼經定應執行有期徒刑5年2月確定(下稱甲案);又因施用毒
    品及偽造文書、公共危險等案件，分別經臺灣宜蘭地方法院
    以103年度訴字第100號、103年度簡字第80號判處有期徒刑1
    1月、3月、3月確定，繼經定應執行有期徒刑1年2月確定(下
    稱乙案)，甲案、乙案經接續執行，有期徒刑部分於民國107
    年3月19日假釋付保護管束，並於108年7月6日假釋期滿而假
    釋未經撤銷，視為執行完畢。詎其仍不悔改，分別為下列犯
    行:
  ㈠明知未經許可，不得持有、寄藏具有殺傷力之槍枝、子彈，
    仍基於非法寄藏具殺傷力之手槍及子彈之犯意，於110年10
    月4日19時許，在臺市○區○○路0段00號之全家便利商店臺中
    正典店（位於「城市經典」社區1樓）對面之餐飲店，向不
    詳男子（由檢警另行偵辦）以新臺幣（下同）14,000元之價
    格，購買供己施用之第二級毒品甲基安非他命2包（詳後述
    ），並受該男子之委託，收受該男子所交付，由具殺傷力非
    制式手槍1支（槍枝管制編號0000000000）拆解之組成零件1
    批即槍身1支、槍管1支、復進簧1支、復進簧桿1支、彈匣1
    個(如附表一編號1所示)，及具殺傷力之子彈4顆（如附表一
    編號2所示，按收受子彈共計6顆，惟其中2顆不具殺傷力【
    如附表一編號3所示】)後，即非法持有之，並將該等槍、彈
    寄藏在其所駕駛之車牌號碼00-0000號自小客車後車廂。
  ㈡明知海洛因屬於毒品危害防制條例第2條第2項第1款所規定
    之第一級毒品，不得非法持有，仍基於非法持有第一級毒品
    之犯意，於110年10月6日中午，在臺中市○區○○路0段00
    號之臺中市生命禮儀管理處崇德殯儀館門口，向不詳男子以
    15,000元之價格，購得海洛因3包後，即非法持有之。嗣謝
    帛言因另涉轉讓海洛因案件（由檢察官另為不起訴處分），
    於110年10月6日18時10分許，在臺中市○○區○○路000號之賢
    德醫院旁，經警攔查並依法搜索，在其駕駛之車牌號碼00-0
    000號自小客車內，扣得上開手槍拆解之組成零件1批、子彈
    6顆（如附表一編號1至3所示)，及上開甫購得而尚未施用之
    海洛因3包（如附表一編號4所示），以及針筒1支、吸食器1
    組、夾鍊袋1包（如附表一編號5所示)，又於同日19時45分
    許，在謝帛言位於臺中市○區○○路0段00號3樓之34之「城市
    經典」社區租屋處，經警依法搜索，復扣得上開向不詳男子
    所購得而供施用後剩餘之甲基安非他命2包（驗餘淨重各為2
    .2478公克及3.1174公克）、吸食器1組（如附表一編號6所
    示)，再經警採尿送驗，結果呈嗎啡、安非他命及甲基安非
    他命陽性反應(另犯施用第一級、第二級毒品犯行部分，由
    檢察官以110年度毒偵字第3316號不起訴處分確定【下稱另
    案】)，而查知上情。
二、案經臺中市政府警察局大雅分局報告臺灣臺中地方檢察署檢
    察官偵查起訴。
    理    由
一、證據能力
　　本判決認定犯罪事實所引用之被告以外之人於審判外之言詞
    或書面證據等供述證據，公訴人及被告、辯護人在本庭審理
    時均同意作為證據使用，復經本庭審酌認該等證據之作成無
    違法、不當或顯不可信之情況，依刑事訴訟法第159條之5第
    1項規定，均有證據能力；又本案認定事實引用之卷內其餘
    非供述證據，並無證據證明係公務員違背法定程序取得，依
    同法第158條之4規定反面解釋，亦均有證據能力。
二、認定犯罪事實所憑證據及理由
  ㈠上揭犯罪事實，業據被告於警詢時、偵查中、本院準備程序
    及審理時坦承不諱（見偵31931卷P51至56、P67至69、P221
    至226、本院卷P87、P201），並有臺中市政府警察局大雅分
    局搜索扣押筆錄（110年10月6日18時10分起；謝帛言；臺中
    市○○區○○路000號）暨扣押物品目錄表、自願受搜索同意書
    、臺中市政府警察局大雅分局搜索扣押筆錄（110年10月6日
    19時45分起；謝帛言；臺中市○區○○路0段00號3樓之34）暨
    扣押物品目錄表、臺中市政府警察局大雅分局查獲涉嫌毒品
    危害防制條例毒品初步鑑驗報告單2份及照片、扣押物品照
    片及查獲現場照片、衛生福利部草屯療養院110年10月28日
    草療鑑字第1101000397號鑑驗書、法務部調查局濫用藥物實
    驗室110年12月10日調科壹字第11023016860號鑑定書、臺中
    市政府警察局大雅分局扣押物品清單（110保管464
    6）、臺中市政府警察局大雅分局扣押物品清單（110安保13
　　46）、臺中市政府警察局大雅分局扣押物品清單（110毒保3
　　22）及照片(見偵31931卷P131至137及P139、P143至151及P1
　　53、P155至161、P169至189、P239至241、P243、P251、P25
　　3、P255至259)、內政部警政署刑事警察局110年10月27日刑
　　鑑字第1108015202號鑑定書、臺中市政府警察局大雅分局扣
　　押物品清單（110槍保156）及照片、臺中市政府警察局大雅
    分局扣押物品清單（110彈保129）及照片(見偵31932卷P189
    至194、P231至234、P235至238)附卷，及附表一所示槍枝組
    成零件1批及第一級毒品海洛因等物扣案可資佐證，足證被
    告上開任意性自白與事實相符，堪予採信。
　㈡按「我國制定槍砲彈藥刀械管制條例以刑罰嚴格管制槍砲、
    彈藥，主要目的乃為防止槍、彈流入市面，造成泛濫，進而
    危害到民眾生命、身體、財產安全，故採「抽象危險犯」之
    立法保護方式，將特定之槍、彈判定對社會具有高度威脅性
    之風險，應予管制，並以刑罰手段達到犯罪預防之目的。且
    槍、彈原得自由拆卸或組裝，適合零件組裝後仍為完整槍枝
    ，故持有完整槍、彈或其全部適合零件，不過是持有方式不
    同。縱經查獲時已分解成零件，則未經許可，單純持有槍、
    彈之主要組成零件，同條例第13條第4項猶設有處罰明文，
    舉輕以明重，嗣若經組合成為完整槍、彈，並經鑑定機關據
    此鑑定具有殺傷力，更應受同條例相關刑罰規範。故凡被告
    未經許可持有之槍、彈主要組成零件，或所持有槍、彈部分
    零件已拆卸，若能經由組合成為完整並具有殺傷力之槍、彈
    ，無論係經由被告親手組裝，或縱無組裝能力，倘經由被告
    出借、交付他人等方式流入市面，經由他人組裝成具有殺傷
    力之槍、彈，仍隨時造成危害社會治安之威脅，自應分別依
    同條例之未經許可，持有或出借槍、彈等相關規定處罰，不
    因查獲非法持有槍、彈時係呈拆解或組合狀態而異其結論，
    以避免被告藉此化整為零，認僅成立上開未經許可，持有槍
    、彈主要組成零件罪，甚或以並無組裝具殺傷力槍、彈能力
    為由脫罪。」(最高法院110年度台上字第369號、109年度台
    上字第4375號刑事判決意旨參照)。查扣案附表一編號1所示
    槍枝拆解之組成零件1批及附表一編號2、3所示子彈，經送
    內政部警政署刑事警察局鑑定，則認「鑑定結果:...六、送
    鑑子彈6顆，認均係非制式子彈，由金屬彈殼組合直徑約8.9
    mm金屬彈頭而成，均經試射:4顆，均可擊發，認具殺傷力;1
    顆，雖可擊發，惟發射動能不足，認不具殺傷力;1顆，無法
    擊發，認不具殺傷力」、「備考:一、...，將前揭鑑定結果
    一至五所載證物(即附表一編號1所示槍枝拆解之組成零件1
    批)予以組裝，經組裝後，可組成完整槍枝1枝(槍枝管制編
    號0000000000)，認係非制式手槍，由仿手槍外型製造之槍
    枝，組裝已貫通之金屬槍管而成，擊發功能正常，可供擊發
    適用子彈使用，認具殺傷力」等情，有內政部警政署刑事警
    察局110年10月27日刑鑑字第1108015202號鑑定書在卷為證
    （見偵31932卷P1189至194），足認被告受託寄藏之扣案附
    表一編號1所示槍枝組成零件1批，確可組裝為具殺傷力之完
    整槍枝，是依上開說明，被告寄藏扣案槍枝組成零件1批之
    行為，自應成立非法寄藏非制式手槍罪，被告以自己不會組
    裝及辯護人以扣案物為拆解零件為由，抗辯被告僅係成立非
    法寄藏槍枝主要組成零件罪之情，並無可採。又被告受託寄
    藏之子彈中，其中4顆(如附表一編號2所示)既具殺傷力，其
    所為亦應成立非法寄藏子彈罪。
  ㈢被告雖因本案同一查獲情事，經警循線發現「被告於110年10
    月6日凌晨1時許，在臺中市○區○○路0段00號3樓之34之租屋
    處（「城市經典」社區）內，以將海洛因放置在針筒內再加
    水注射手臂血管之方式，施用海洛因1次。被告復基於施用
    第二級毒品甲基安非他命之犯意，隨即在上開租屋處內，以
    將甲基安非他命放置在玻璃球吸食器中再加熱燒烤之方式，
    施用甲基安非他命1次」等施用第一級、第二級毒品犯行，
    被告並因該等施用第一級、第二級毒品犯行，經送觀察、勒
    戒處分後，認無繼續施用毒品之傾向，於110年12月3日執行
    完畢釋放，而由臺灣臺中地方檢察署檢察官以110年度毒偵
    字第3316號為不起訴處分確定(即另案)等情，有該不起訴處
    分書在卷可憑(附於本院卷)。惟被告於警詢時、偵查中及本
    院審理時則一致供認:最後1次施用海洛因、安非他命是110
    年10月6日1時許，在台中市○區○○路0段00號2樓之4，而扣案
    附表一編號4所示海洛因則係於110年10月6日12時許，在臺
    中殯儀館旁向不詳男子所購買，尚未拿來施用等語(見偵319
    31卷P54至55、P222至223、本院卷P199)，且依被告手機之L
    INE對話紀錄(見偵31931卷P63，並參見偵31931卷P55之被告
    於警詢時供述)，顯示其於110年10年6日11時15分許至12時5
    9分許，數次與該不詳男子為LINE之語音通話後，即於14時5
    6分許以LINE之訊息，通知第三人尤日祥至台中殯儀館(依被
    告之供述，係通知尤日祥到場，向被告分取其甫向不詳男子
    所購買之海洛因)等情，亦核與其供認扣案附表一編號4所示
    海洛因之購買情節(即於110年10月6日12時許在台中殯儀館
    向不詳男子購買)，為屬相符，足認被告係於為另案施用第
    一級毒品犯行後，方為購買而持有附表一編號4所示第一級
    毒品海洛因，是其持有附表一編號4所示第一級毒品海洛因
    之行為，與其另案施用第一級毒品海洛因之行為顯然無涉，
    自無從為另案施用第一級毒品行為所吸收，辯護人抗辯被告
    係為另案之施用行為而持有附表一編號4所示第一級毒品，
    不應再令被告擔負持有附表一號4所示第一級毒品之刑事罪
    責乙情，並無可採。
  ㈣綜上所述，本件事證明確，被告犯行洵堪認定，應依法論科
    。　　
三、論罪科刑
  ㈠罪名與罪數
　⒈核被告謝帛言就犯罪事實一㈠所為，係犯槍砲彈藥刀械管制條
    例第7條第4項之非法寄藏非制式手槍及同條例第12條第4項
    之非法寄藏子彈罪;就犯罪事實一㈡所為，則係犯毒品危害防
    制條例第11條第1項之持有第一級毒品罪。另起訴書就被告
    之犯罪事實一㈠犯行，誤列所犯法條為槍砲彈藥刀械管制條
    例第8條第4項，已為公訴檢察官當庭更正(見本院卷P195)，
    附此敘明。
  ⒉按寄藏與持有，均係將物置於自己實力支配之下，僅寄藏必 
    先有他人之持有行為，而後始為之受寄代藏而已，故寄藏之
    受人委託代為保管，其保管之本身，亦屬持有，不過，此之
    持有係受寄之當然結果。槍砲彈藥刀械管制條例將「持有」
    與「寄藏」為分別之處罰規定，則單純之「持有」，固不包
    括「寄藏」，但「寄藏」之受人委託代為保管，其保管之本
    身所為之「持有」，既係「寄藏」之當然結果，法律上自宜
    僅就「寄藏」行為為包括之評價，不應另就「持有」予以論
    罪（最高法院74年度台上字第3400號判決可資參照）。次按
    非法持有、寄藏槍砲彈藥刀械等違禁物，所侵害者為社會法
    益，如持有、寄藏之客體種類相同（同為手槍，或同為子彈
    者），縱令同種類之客體有數個（如數支手槍、數顆子彈）
    ，仍為單純一罪，不發生想像競合犯之問題。若同時持有、
    寄藏二不相同種類之客體（如同時寄藏手槍及子彈），則為
    一行為觸犯數罪名之想像上競合犯（最高法院82年度台上字
    第5303號判決、92年度台上字第2121號判決可資參照）。是
    依上開說明，被告持有槍、彈之行為，為寄藏行為之當然結
    果，均不另論罪，且其寄藏數顆具殺傷力子彈之行為，僅單
    純成立1次非法寄藏子彈罪名，而其以1行為寄藏槍、彈而觸
    犯非法寄藏槍、彈2罪名，則為想像競合犯，應依刑法第55
    條前段規定，從較重之非法寄藏非制式手槍罪處斷。
  ⒊被告就犯罪事實一㈠、㈡犯行，犯意各別，行為互殊，應分論
    併罰。
　㈡刑之加重、減輕
　⒈被告前於108年7月6日受犯罪事實欄所載有期徒刑執行完畢乙
    節，有臺灣高等法院被告前案紀錄表在卷可參，其於上開有
    期徒刑執行完畢後5年內，故意再犯本案有期徒刑以上之罪
    ，為累犯;又上開徒刑案件部分犯行為施用毒品及非法持有
    手槍犯行，與本案被告犯行之罪質相同或相近，可見其於受
    上開徒刑執行完畢後再犯本案，有刑罰反應力簿弱情形，且
    具特別惡性，自應依刑法第47條第1項規定，加重其本案刑
    度。
　⒉按「犯本條例之罪，於偵查或審判中自白，並供述全部槍砲
    、彈藥、刀械之來源及去向，因而查獲或因而防止重大危害
    治安事件之發生者，減輕或免除其刑。」，槍砲彈藥刀械管
    制條例第18條第4項前段定有明文;又「犯第4條至第8條、第
    10條或第11條之罪，供出毒品來源，因而查獲其他正犯或共
    犯者，減輕或免除其刑。」，毒品危害防制條例第17條第1
    項亦定有明文。次按犯槍砲彈藥刀械管制條例之罪後，雖於
    偵查或審判中自白，然並未因其供述查獲該槍砲、彈藥、刀
    械之來源或去向，自與該條例第18條第4項前段規定應予減
    輕或免除其刑之要件不合（最高法院105年度台上字第2047
    號判決意旨參照）。查被告雖自白犯行並供述槍、彈及毒品
    來源，惟檢警並未因其其供述而查獲槍、彈來源或毒品正犯
    、共犯乙節，有臺灣臺中地方檢察署111 年3 月8 日中檢謀
    騰110他7901字第1119024236號函及臺中市政府警察局大雅
    分局員警職務報告附卷可佐(見本院卷P119至120、P121)
    是本案尚無槍砲彈藥刀械管制條例第18條第4項前段、毒品
    危害防制條例第17條第1項等減刑規定之適用，附此敘明。
  ㈢量刑
　　爰以被告之責任為基礎，審酌：⒈被告無視法律禁止，非法
    寄藏槍、彈及持有第一級毒品，造成社會治安之危害，並助
    長毒品氾濫，行為殊值非難。⒉被告坦承犯行之犯後態度。⒊
    被告自陳之智識程度、家庭經濟狀況（見本院卷P202）暨其
    寄藏或持有槍、彈、毒品之數量、期間等一切情狀，量處如
    主文所示之刑，並就得易科罰金之有期徒刑及罰金刑部分諭
    知易科罰金或易服勞役之折算標準。　　
四、沒收
  ㈠按違禁物，不問屬於犯罪行為人與否，沒收之。刑法第38條
    第1項定有明文。查扣案如附表一編號1所示槍枝拆解之組成
    零件1批，既可組成具殺傷力之完整槍枝，自應視同具殺傷
    力之槍枝，為屬違禁物，應依上開規定，宣告沒收。至附表
    一編號2所示子彈4顆，業經鑑定機關試射後，不再具有子彈
    之功能，已非屬違禁物，而附表一編號3所示子彈，則未具
    殺傷力，尚非違禁物，是該等子彈均不予宣告沒收。
　㈡次按查獲之第一、二級毒品及專供製造或施用第一、二級毒
    品之器具，不問屬於犯罪行為人與否，均沒收銷燬之。毒品
    危害防制條例第18條第1項前段定有明文。查自被告扣案附
    表一編號4所示之第一級毒品海洛因3包，經檢驗均檢出含有
    第一級毒品海洛因成分乙節，有法務部調查局濫用藥物實驗
    室110年12月10日調科壹字第11023016860號鑑定書在卷為憑
    (見偵31931卷P243)，是該等扣案毒品除因鑑定用罄而不復
    存在之毒品外，應依上開規定宣告沒收銷燬。又該等毒品包
    裝袋上殘留之微量毒品，依現今科技水準尚難以完全離析，
    是包裝袋應視為毒品之一部分，爰一併宣告沒收銷燬。
  ㈢另扣案附表一編號5、6所示之針筒、第二級毒品甲基安非他
    命等物，則與被告本案犯行無關，尚不得宣告沒收，附此敘
    明。
　㈣上開沒收宣告，併執行之。
據上論斷，應依刑事訴訟法第299條第1項前段，槍砲彈藥刀械管
制條例第7條第4項、第12條第4項，毒品危害防制條例第11條第1
項，第18條第1項前段，刑法第11條、第55條前段、第47條第1項
、第41條第1項前段、第42條第3項前段、第38條第1項、第40條
之2第1項，判決如主文。
本案經檢察官洪瑞君提起公訴，檢察官林卓儀到庭執行職務。
中　　華　　民　　國　　111 　年　　5 　　月　　11　　日
                  刑事第二庭  審判長法  官  陳淑芳
　　　　　　　　　                  法  官  徐煥淵
　　　　　　　　　                  法  官  王振佑
以上正本證明與原本無異。
如不服本判決應於收受判決後20日內向本院提出上訴書狀，並應
敘述具體理由；其未敘述上訴理由者，應於上訴期間屆滿後20日
內向本院補提理由書（均須按他造當事人之人數附繕本）「切勿
逕送上級法院」。
                                   書記官  王淑燕
中　　華　　民　　國　　111 　年　　5 　　月　　11　　日
附表
編號 犯罪事實 宣告刑 1 犯罪事實一㈠ 謝帛言犯非法寄藏非制式手槍罪，累犯，處有期徒刑伍年肆月，併科罰金新臺幣伍萬元，罰金如易服勞役，以新臺幣壹仟元折算壹日。扣案附表一編號1所示之槍枝組成零件1批，沒收。 2 犯罪事實一㈡ 謝帛言犯持有第一級毒品罪，累犯，處有期徒刑參月，如易科罰金，以新臺幣壹仟元折算壹日。扣案附表一編號4所示之第一級毒品(含包裝袋)，沒收銷燬。 
附表一
編號 扣案物 是否沒收 1 非製式手槍1支（槍枝管制編號0000000000）拆解之組成零件1批即槍身1支、槍管1支、復進簧1支、復進簧桿1支、彈匣1個。 是 2 具殺傷力之子彈4顆(均業經試射) 否 3 不具殺傷力之子彈2顆 否 4 海洛因3包（驗餘淨重共計4.91公克） 是 5 針筒1支、吸食器1組、夾鍊袋1包 否 6 甲基安非他命2包（驗餘淨重各為2.2478公克及3.1174公克）、吸食器1組 否 
附錄論罪科刑法條:
槍砲彈藥刀械管制條例第7條第4項
未經許可，持有、寄藏或意圖販賣而陳列第1項所列槍砲、彈藥
者，處5年以上有期徒刑，併科新臺幣1千萬元以下罰金。
槍砲彈藥刀械管制條例第12條第4項
未經許可，持有、寄藏或意圖販賣而陳列子彈者，處5年以下有
期徒刑，併科新臺幣3百萬元以下罰金。
毒品危害防制條例第11條第1項
持有第一級毒品者，處3年以下有期徒刑、拘役或新臺幣30萬元
以下罰金。